臺灣高雄地方法院刑事判決　　　　　　　 100年度易字第46號
公　訴　人　臺灣高雄地方法院檢察署檢察官
被　　　告　王勝弘
選任辯護人　劉新安律師
被　　　告　梁奇和
上列被告等因竊盜案件，經檢察官提起公訴（99年度偵字第3518
6 號），被告等就被訴事實均為有罪之陳述，經本院裁定依簡式
審判程序審理，判決如下：
    主  文
王勝弘犯竊盜罪，累犯，處有期徒刑伍月。又犯攜帶兇器，毀壞
安全設備竊盜罪，累犯，處有期徒刑捌月；扣案之一字型螺絲起
子支均沒收。又共同犯攜帶兇器，毀壞門扇竊盜罪，累犯，處
有期徒刑捌月，扣案之一字型螺絲起子支均沒收。應執行有期
徒刑壹年陸月，扣案之一字型螺絲起子支均沒收。
梁奇和共同犯攜帶兇器，毀壞門扇竊盜罪，累犯，處有期徒刑捌
月；扣案之一字型螺絲起子支均沒收。
    事  實
一、王勝弘前因竊盜案件，經本院以98年度審簡字第3753號判決
    處有期徒刑5 月確定，於民國98年11月16日易科罰金執行完
    畢。梁奇和前因施用毒品案件，經本院以97年度審訴字第11
    95號判決處有期徒刑1 年確定，於98年7 月25日縮刑期滿執
    行完畢。詎料渠2 人仍不知悛悔，分別為下列行為：
（一）王勝弘於99年10月24日22時20分後至翌日上午間之某時，
      在高雄市○○區○○路291 號家樂福量販店（五甲店）內
      ，因見開設在前揭量販店內之「禾唐芝西藏天珠店」門鎖
      未上鎖，竟基於意圖為自己不法所有之竊盜犯意，徒手竊
      取該店內之天珠項鍊9 條、天珠文鎮1 顆、天珠巧雕1 顆
      、天眼珠1 顆、白玉髓1 顆、天珠手環1 條等物得手。嗣
      將其中部分珠寶變賣，得款新臺幣（下同）2 萬餘元後花
      用一空。
（二）王勝弘另基於意圖為自己不法所有之竊盜犯意，攜帶其所
      有客觀上足以對人之生命、身體構成威脅，可資認定為兇
      器使用之一字型螺絲起子3 支，於99年10月26日22時許後
      至翌日10時5 分前之某時，在高雄市（起訴書誤載為高雄
      縣）三民區○○路356 號家樂福量販店（愛河店）內之「
      金緻品飾品店」，手持上開一字型螺絲起子，撬壞、扳開
      鐵捲門開關箱後，按下鐵捲門開關進入店內，並破壞擺放
      飾品之櫃子，竊取金緻品實業有限公司所有之金飾7 錢6
      分、10分鑽墜5 顆、20分鑽墜1 顆、30分鑽墜2 顆、花式
      鑽墜2 顆、30分鑽戒3 顆、20分鑽戒3 顆、10分鑽戒7 顆
      、玉吊飾2 個、K 金鍊10條等物得手。再將上開竊得之珠
      寶鑽飾變賣，得款7、8萬元後花用一空。
（三）王勝弘及梁奇和2 人，共同基於意圖為自己不法所有之竊
      盜犯意聯絡，由王勝弘攜帶其所有客觀上足以對人之生命
      、身體構成威脅，可資認定為兇器使用之一字型螺絲起子
      3 支，於99年11月11日12時許，在吳富爵所開設位在高雄
      市新興區○○○路167 巷39號（起訴書誤載為167 號）新
      崛江商場內之「禾富珠寶行」，由該2 人持起子撬壞該珠
      寶行店門上之門鎖後，隨即進入店內，竊取該店內即吳富
      爵所有置放在展示櫃及門櫃內之手環7 對、男項鍊2 條、
      女項鍊2 條、墜子40只、手鍊29條、金飾擺件3 件、金元
      寶等金飾共約30兩、南洋珠戒指1 只、南洋珠耳環1 對、
      雙色鑽石女戒1 只、白底青玉鐲1 只等物得手後，隨即由
      王勝弘駕駛車號5487 -YN號自小客車搭載梁奇和離去。梁
      奇和因而分得其中之金項鍊1 條及戒指1 只；其餘金飾均
      由王勝弘取走。梁奇和嗣於99年11月11日23時許，持上開
      金項鍊1 條至位於高雄市○○區○○路695 號「吉利當舖
      」內典當變賣換得現金16,500元，並花用其中之6,500 元
      。而王勝弘則將上開竊得之金飾分次變賣予K 金回收商王
      爽、許立勳及蔡錦華等3 人（涉嫌贓物部分另經檢察官以
      99年度偵字第35186 號為不起訴處分），得款112,000 元
      。嗣經上開店家店員先後發現遭竊而報警處理，當王勝弘
      於99年11月17日12時30分許，駕駛車號5487-YN 號自小客
      車行經高雄市○○區○○路與桂華街口，正停車欲購物之
      際，為警盤查，並經其同意搜索後，扣得其脖子上之黃金
      項鍊1 條（重51.93 公克）、手指上之白金鑽石戒指1 只
      、手腕上黃金手鍊1 條（重47.19 公克）及天珠手環1 條
      ，另在皮包內查獲K 金資源回收公司名片1 張，及在上開
      車輛內扣得一字型螺絲起子3 支、黃黑相間上衣、深藍色
      牛仔褲、黑色上衣各1 件、天珠項鍊9 條、天珠文鎮1 顆
      、天珠巧雕1 顆、天眼珠1 顆、白玉髓1 顆、現金112,00
      0 元等物；嗣後員警再於99年11月17日20時50分許，在高
      雄市○○區○○路與高鳳路口，持檢察官核發之拘票拘提
      梁奇和到案，並經其主動帶同警方至上址「吉利當舖」，
      且交出變賣上開金項鍊1 條後花用剩餘之現金10,000元扣
      案，始查知上情。
二、案經林馨怡、林杏芳及吳富爵訴由高雄市政府警察局三民第
    一分局報告臺灣高雄地方法院檢察署檢察官偵查起訴。
    理  由
一、本件被告王勝弘、梁奇和所犯為死刑、無期徒刑、最輕本刑
    為3 年以上有期徒刑以外之罪，其於審判程序中就被訴事實
    為有罪之陳述，經本院告知簡式審判程序之旨，並聽取當事
    人意見後，認宜進行簡式審判程序，爰依刑事訴訟法第273
    條之1 第1 項規定，裁定進行簡式審判程序，合先敘明。
二、上開事實，業據被告王勝弘、梁奇和於警詢、偵查及本院審
    理中坦承不諱，核與證人林馨怡、楊佩蓉、林杏芳、楊翔茗
    、吳富爵於警詢中證述情節相符，並有高雄市政府警察局三
    民第一分局、新興分局搜索扣押筆錄、扣押物品目錄表、扣
    押物品收據及照片數幀在卷可稽（詳警卷第54頁至65頁、第
    67頁至71頁、第99頁至110 頁、第114 頁至119 頁），且有
    高雄市政府警察局三民第一分局贓物認領保管單（詳警卷第
    131 頁）、前揭扣案物品等附卷可考。足認被告2 人自白核
    與事實相符，是本件事證明確，被告2 人之犯行均堪以認定
    ，應依法論科。
三、按刑法第321 條第1 項第3 款之攜帶兇器竊盜罪，係以行為
    人攜帶兇器竊盜為其加重條件，此所謂之兇器，其種類並無
    限制，凡客觀上足以對人之生命、身體、安全構成威脅，具
    有危險性之兇器均屬之，且祇須行竊時攜帶此種具有危險性
    之兇器為已足，並不以攜帶之初有行兇之意圖為必要（最高
    法院79年台上字第5253號判例可資參照）。次按，毀壞門扇
    及安全設備之行為，乃係竊盜之加重要件行為，自無成立毀
    損罪之餘地（最高法院83年度台上字第3856號判決參照）。
    復按，破壞裝置鐵捲門開關之盒子並按開關使鐵捲門打開後
    ，侵入竊盜行為，應論以刑法第321 條第1 項第2 款之毀壞
    安全設備竊盜罪（臺灣高等法院暨所屬法院87年法律座談會
    刑事類提案第17號參照）；毀壞構成門扇之一部之鎖，則係
    毀壞門扇之行為（最高法院83年度台上字第3856號判決意旨
    參照）。查本件被告王勝弘所為事實欄一、（二）犯行時及
    其與被告梁奇和共同為事實欄一、（三）犯行時，所持之一
    字型螺絲起子，質地堅硬，客觀上足對人之生命、身體安全
    構成威脅，具有危險性，自屬兇器。又鐵捲門具有防盜作用
    ，而裝置鐵捲門開關之盒子為該鐵捲門防盜功能之所繫，應
    同屬刑法第321 條第1 項第2 款規定之其他安全設備；附著
    於門扇上之鎖雖亦具防盜功能，惟因屬門扇之一部，故毀壞
    該鎖後入內行竊者，應以毀壞門扇論。被告王勝弘持上開一
    字型螺絲起子破壞裝置鐵捲門開關之盒子，按下開關使鐵捲
    門打開後，侵入「金緻品飾品店」行竊，自係攜帶兇器毀壞
    安全設備竊盜罪；至於被告王勝弘、梁奇和2 人共同持上開
    一字型螺絲起子，並破壞「禾富珠寶行」店門之門鎖後入內
    行竊，則係共犯攜帶兇器毀壞門扇竊盜罪。故核被告王勝弘
    所為事實欄一、（一）、（二）、（三）部分，係分別犯刑
    法第320 條第1 項之竊盜罪、第321 條第1 項第2 、3 款攜
    帶兇器毀壞安全設備竊盜罪、第321 條第1 項第2 、3 款攜
    帶兇器毀壞門扇竊盜罪；核被告梁奇和所為事實欄一、（三
    ）部分，係犯刑法第321 條第1 項第2 、3 款攜帶兇器毀壞
    門扇竊盜罪。被告王勝弘及梁奇和2 人就事實欄一、（三）
    部分，有犯意聯絡及行為分擔，為共同正犯。被告王勝弘就
    上開3 次竊盜犯行，犯意各別，行為互殊，應予分論併罰。
    又被告王勝弘及梁奇和，均有如事實欄所載之前科紀錄，有
    臺灣高等法院被告前案紀錄表各1 份在卷足徵，其等於有期
    徒刑執行完畢後，5 年內故意再犯本件有期徒刑以上之罪，
    均為累犯，均各應依刑法第47條第1 項規定，加重其刑。爰
    審酌被告王勝弘及梁奇和2 人正值青壯，身心健全，不思以
    正途賺取生活所需，竟貪圖個人不法利益，率爾竊取他人財
    物，實不足取，又攜帶兇器，毀壞安全設備或門扇而進入被
    害人等所經營之珠寶店內行竊，所竊財物價值不斐，誠屬不
    該，惟念及被告2 人犯後尚知坦承犯行，態度尚可，並考量
    其等之犯罪動機、目的、手段等一切情狀，分別量處如主文
    所示之刑及就被告王勝弘部分定其應執行刑，以資儆懲。
四、沒收部分
（一）就被告所為事實欄一、（二）、（三）部分犯行時，所攜
      帶之一字型螺絲起子3 支，均經扣案，且為被告王勝弘所
      有及為上開犯行時所用之物，業據被告王勝弘供承在卷（
      詳本院易字卷第49頁背面第14至19行），是均應依刑法第
      38條第1 項第2 款規定及共同正犯共同負責之法理，於各
      罪項下宣告沒收。
（二）又刑法第38條第1 項第3 款規定因犯罪所得之物得沒收者
      ，依同條第3 項前段規定，以屬於犯人者為限，始得為之
      ，如第三人對於該物在法律上得主張權利者，即不在得沒
      收之列。又所謂犯罪所得之物，乃指因犯罪所直接取得之
      原物而言。若非因犯罪直接所得之物，如變賣盜贓或詐欺
      、侵占之物所得之價金，即不得依此規定諭知沒收（最高
      法院93年度台上字第4270號判決意旨參照）。查被告王勝
      弘、梁奇和為事實欄一、（三）部分犯行後，變賣盜贓物
      後所得之現金112,000 元及10,000元，雖俱經扣案，然因
      非屬犯罪直接所得之物，且並非屬於被告所有，爰不為沒
      收之諭知。
（三）另被告等2 人為警查獲時扣案之金飾、天珠等物，縱屬竊
      得之物，但因非屬被告所有，是均不為沒收之諭知。至扣
      案之黃黑相間上衣、深藍色牛仔褲、黑色上衣各1 件，雖
      屬被告王勝弘所有，但非本件犯罪所得或專供本件犯罪使
      用之物，是亦不為沒收之諭知。
五、另檢察官雖以被告有多次竊盜前科，顯見其有犯竊盜罪之習
    慣，請求依竊盜犯贓物犯保安處分條例第3 條第1 項第1 款
    規定，對被告王勝弘諭知於刑之執行前令入勞動場所強制工
    作以資矯正等語。惟按，保安處分係針對受處分人將來之危
    險性所為之處置，以達教化、治療之目的，為刑罰之補充制
    度。我國現行刑法採刑罰與保安處分雙軌制，係在維持行為
    責任之刑罰原則下，為協助行為人在社會化之功能，以及改
    善行為人潛在之危險性格，期能達成根治犯罪原因、預防犯
    罪之特別目的。是保安處分中之強制工作，旨在對嚴重職業
    性犯罪及欠缺正確工作觀念惑無正常工作因而犯罪者，強制
    其從事勞動，學習一技之長及正確之謀生觀念，使其日後重
    返社會，能適應社會生活。竊盜犯贓物犯保安處分條例第3
    條第1 項規定：「18歲以上之竊盜犯、贓物犯有左列情形之
    一者，得於刑之執行前，令入勞動場所強制工作：一、有犯
    罪習慣者。二、以犯竊盜罪或贓物罪為常業者。」，即係本
    於保安處分應受比例原則之規範，使保安處分之宣告，與行
    為人所為行為之嚴重性、行為人所表現之危險性及對於行為
    人未來行為之期待性相當之意旨而制定，而由法院視行為人
    之危險性格，決定應否令入勞動處所強制工作，以達預防之
    目的。查被告王勝弘除犯本件上開3 罪外，雖曾於90年、94
    年及98年間，有竊盜案件之犯罪前科，有臺灣高等法院被告
    前案紀錄表在卷可按，惟尚難因被告有竊盜案件之犯罪前科
    ，而遽認其果有竊盜或搶奪之犯罪習慣，況本院業已審酌諸
    般客觀事實而量處如主文所示之刑，並認處以上開徒刑即屬
    適當，倘若再另行宣告強制工作，實屬過重，本件當無併予
    宣告強制工作之必要，附此敘明。
據上論結，應依刑事訴訟法第299 條第1 項前段、第273 條之1
，刑法第320 條第1 項、第28條、第321 條第1 項第2 款、第3
款、第38條第1 項第2 款、第47條、第51條第5 款，刑法施行法
第1條 之1 ，判決如主文。
本案經檢察官曾財和到庭執行職務。
中    華    民    國    100     年    1   月    31    日
                    刑事第四庭  法  官  葉文博
以上正本證明與原本無異。
如不服本判決應於收受本判決後10日內向本院提出上訴書狀，並
應敘述具體理由，如未敘述上訴理由者，應於上訴期間屆滿後20
日內補提理由書狀於本院（均須按他造當事人之人數附繕本）「
切勿逕送上級法院」。
中    華    民    國    100     年    1   月    31    日
                                書記官  李柏親
附錄本案論罪科刑法條全文
中華民國刑法第320條
（普通竊盜罪、竊佔罪）
意圖為自己或第三人不法之所有，而竊取他人之動產者，為竊盜
罪，處5 年以下有期徒刑、拘役或5 百元以下罰金。
意圖為自己或第三人不法之利益，而竊佔他人之不動產者，依前
項之規定處斷。
前二項之未遂犯罰之。
中華民國刑法第321條
（加重竊盜罪）
犯竊盜罪而有左列情形之一者，處6 月以上、5 年以下有期徒刑
：
一、於夜間侵入住宅或有人居住之建築物、船艦或隱匿其內而犯
    之者。
二、毀越門扇、牆垣或其他安全設備而犯之者。
三、攜帶兇器而犯之者。
四、結夥三人以上而犯之者。
五、乘火災、水災或其他災害之際而犯之者。
六、在車站或埠頭而犯之者。
前項之未遂犯罰之。